【裁判字號】    96,訴,1441
【裁判日期】    970116
【裁判案由】    違反毒品危害防制條例
【裁判全文】
臺灣屏東地方法院刑事判決              96年度訴字第1441號
公  訴  人  臺灣屏東地方法院檢察署檢察官
被      告  甲○○
上列被告因違反毒品危害防制條例案件，經檢察官提起公訴（96
年度毒偵字第2171號），嗣被告於本院準備程序進行中先就被訴
事實為有罪之陳述，本院告知被告簡式審判程序之旨，並聽取當
事人之意見後，裁定改由受命法官獨任依簡式審判程序審理，判
決如下：
    主  文
甲○○施用第一級毒品，累犯，處有期徒刑壹年捌月；又施用第
一級毒品，累犯，處有期徒刑壹年貳月，扣案之第一級毒品海洛
因陸包（驗餘淨重總計零點肆陸公克、包裝袋總計壹點陸公克
）及沾有第一級毒品海洛因之塑膠鏟管貳支均沒收銷燬之，扣案
之小剪刀壹支及塑膠夾鍊袋肆拾貳個均沒收；又施用第二級毒品
，累犯，處有期徒刑拾月，扣案之沾有第二級毒品甲基安非他命
之玻璃球吸食器壹支沒收銷燬之，扣案之打火機壹個沒收。應執
行有期徒刑年陸月，扣案之第一級毒品海洛因陸包（驗餘淨重
總計零點肆陸公克、包裝袋總計壹點陸公克）、沾有第一級毒
品海洛因之塑膠鏟管貳支及沾有第二級毒品甲基安非他命之玻璃
球吸食器壹支均沒收銷燬之，扣案之小剪刀壹支、塑膠夾鍊袋肆
拾貳個及打火機壹個均沒收。
    事  實
一、甲○○前於民國87年間，因施用毒品案件，經本院裁定送觀
    察、勒戒，經評定有繼續施用毒品之傾向，又經本院裁定令
    入戒治處所施以強制戒治，因戒治成效良好，由本院以88年
    度毒聲字第597 號裁定停止戒治，又經本院以88年度毒聲字
    第1671號裁定撤銷前開停止戒治裁定，至89年4 月23日因執
    行完畢釋放出所，又於89年間，因施用毒品案件，經本院以
    89年度毒聲字第2615號裁定令入戒治處所施以強制戒治，因
    戒治成效良好，經本院以90年度毒聲字第662 號裁定停止戒
    治，所餘期間付保護管束，而於90年11月30日期滿，以執行
    完畢論，刑責部分則經本院以89年度易字第1610號判決處有
    期徒刑6 月確定；復因搶奪案件，經本院以94年度訴字第
    508 號判決處有期徒刑10月確定，因竊盜案件，經本院以94
    年度易字第287 號判決處有期徒刑9 月確定，因施用第一級
    、第二級毒品案件，經本院以94年度訴字第565 號判決各判
    處有期徒刑1 年、8 月，應執行有期徒刑1 年6 月確定，上
    開各罪，又經本院以94年度聲字第1042號裁定定應執行有期
    徒刑3 年，再經本院於96年7 月16日以96年度聲減字第228
    號裁定減為應執行刑有期徒刑1 年6 月，而於96年7 月16日
    執行完畢。
二、詎猶不知悔改、戒絕毒品，明知海洛因及甲基安非他命分別
    經公告列為毒品危害防制條例第2 條第2 項第1 、2 款之第
    一級、第二級毒品，不得非法持有、施用，竟分別基於施用
    第一級毒品海洛因及第二級毒品甲基安非他命之犯意，於96
    年9 月17日不詳時間，在其位於屏東縣內埔鄉○○村○○路
    618 巷18號之住處內，以將海洛因及甲基安非他命一起置入
    玻璃球吸食器內燒烤成煙霧吸食之方式，施用第一級毒品海
    洛因及第二級毒品甲基安非他命1 次，嗣於96年9 月17日下
    午3 時20分許，在屏東縣內埔鄉○○村○○路267-47號之「
    臺灣巨蛋超商遊藝場」為警盤查，警方徵得其同意，採集其
    尿液檢體送檢驗，結果呈嗎啡及甲基安非他命陽性反應，而
    查知上情。又於96年10月16日中午12時許，在其上開住處內
    ，以將甲基安非他命置於玻璃球吸食器內燒烤成煙霧吸食之
    方式，施用第二級毒品甲基安非他命1 次，再於96年10月17
    日下午3 時許，在上開住處內，以將海洛因摻入香煙內點燃
    後吸食之方式，施用第一級毒品海洛因1 次，嗣其於96年10
    月19日凌晨0 時10分許，在屏東縣內埔鄉○○村○○路73號
    前，為警盤查，當場在其身上扣得海洛因6 包（驗餘淨重總
    計0.46公克、包裝袋總計1.63公克）、其用以施用海洛因之
    塑膠鏟管2 支、小剪刀1 支及預備用以施用海洛因之空夾鍊
    袋42個，以及其用以施用甲基安非他命之玻璃吸食器1 支及
    打火機1 個，而查知上情。
二、案分經屏東縣警察局內埔分局及潮州分局報告臺灣屏東地方
    法院檢察署檢察官偵查起訴。
    理  由
一、本案被告所犯違反毒品危害防制條例案件，並非法定刑為死
    刑、無期徒刑或最輕本刑3 年以上有期徒刑之罪，亦非高等
    法院管轄第一審之案件，而被告於本院準備程序中就被訴事
    實為有罪之陳述，本院合議庭乃裁定由受命法官獨任進行簡
    式審判程序。又簡式審判程序之證據調查，依刑事訴訟法第
    273 條之2 規定，不受同法第159 條第1 項審判外陳述排除
    之限制，再被告對於卷內之各項證據，亦不爭執證據能力，
    故卷內所列之各項證據，自得作為證據，先予敘明。
二、上揭事實，業據被告坦承不諱，其於96年9 月17日為警所採
    集之尿液檢體，經送請正修科技大學超微量研究科技中心以
    酵素免疫分析法及氣相層析質譜儀法檢驗，結果呈嗎啡及甲
    基安非他命陽性反應，有該中心96年10月5 日編號R00-0000
    -000號檢驗報告1 份在卷足憑，又其於96年10月19 日 為警
    採集之尿液檢體，經送同中心以前述方式鑑定結果，亦呈嗎
    啡及甲基安非他命陽性反應，有該中心96年11月1 日編號R0
    0-0000-000號檢驗報告1 份在卷可按；另扣案之白色粉末6
    包經送法務部調查局鑑定結果，確含海洛因成分，有該局96
    年11月10日調科壹字第09623077020 號鑑定通知書在卷可證
    ，另扣案之塑膠鏟管2 支及玻璃吸食器1 支，經鑑定結果，
    其內分別含有海洛因及安非他命毒品乙情，亦有初步檢驗報
    告單2 份在卷可憑；此外復有搜索扣押筆錄、扣押物品目錄
    表及查獲現場相片等在卷可佐，堪認被告自白與事實相符。
三、按毒品危害防制條例於92年7 月9 日修正公布，其中第20條
    、第23條將施用毒品之刑事處遇程序，區分為「初犯」、「
    5 年內再犯」、「5 年後再犯」，而依立法理由觀之，僅限
    於「初犯」、「5 年後再犯」，始應先經觀察、勒戒或強制
    戒治程序，倘被告於5 年內已再犯，經依法追訴處罰，縱其
    第三次（或第三次以上）再度施用毒品之時間，在初犯經觀
    察、勒戒或強制戒治執行完畢釋放5 年以後，已不合於「5
    年後再犯」之規定，且因已於「5 年內再犯」，顯見其再犯
    率甚高，原實施觀察、勒戒或強制戒治，已無法收其實效，
    即應依該條例第10條處罰，最高法院95年5 月9 日95年度第
    7 次刑事庭會議決議可資參照。查被告前於87年間，因施用
    毒品，經本院裁定送觀察、勒戒，經評定有繼續施用毒品之
    傾向，又經本院裁定令入戒治處所施以強制戒治，嗣因戒治
    成效良好，本院以88年度毒聲字第597 號裁定停止戒治，又
    經本院以88年度毒聲字第1671號裁定撤銷前開停止戒治裁定
    ，至89年4 月23日因執行完畢釋放出所，又於89年間，因施
    用毒品，經本院以89年度毒聲字第2615號裁定令入戒治處所
    施以強制戒治，因戒治成效良好，又經本院以90年度毒聲字
    第662 號裁定停止戒治，所餘戒治期間付保護管束，而於90
    年11月30日期滿，以執行完畢論，刑責部分則經本院以89年
    度易字第1610號判決處有期徒刑6 月確定；復因搶奪案件，
    經本院以94年度訴字第508 號判決處有期徒刑10月確定，因
    竊盜案件，經本院以94年度易字第287 號判決處有期徒刑9
    月確定，因施用第一級、第二級毒品案件，經本院以94年度
    訴字第565 號判決各判處有期徒刑1 年、8 月，應執行有期
    徒刑1 年6 月確定，再經本院以94年度聲字第1042號裁定定
    應執行有期徒刑3 年確定，復經本院以96年度聲減字第228
    號裁定減為應執行刑有期徒刑1 年6 月，而於96年7 月16日
    執行完畢之事實，有臺灣屏東地方法院檢察署刑案資料查註
    紀錄表、臺灣高等法院被告全國前案紀錄表各1 份在卷可按
    ，是被告於觀察、勒戒及強制戒治執行完畢釋放後，5 年內
    已再犯施用毒品案件，經本院判處罪刑確定，則其犯再本件
    施用毒品案件，即非屬該條例第20條第3 項所稱「5 年後再
    犯」之情形，檢察官自應依法追訴。從而，本件事證明確，
    被告犯行洵堪認定，應依法論科。
四、查海洛因、甲基安非他命分屬毒品危害防制條例第2 條第2
    項第1 款、第2 款所規定之第一級毒品及第二級毒品。是核
    被告前開所為，分別係犯毒品危害防制條例第10條第1 項施
    用第一級毒品及同條第2 項之施用第二級毒品罪。其持有毒
    品復進而施用，持有毒品之低度行為，各為施用毒品之高度
    行為所吸收，不另論罪。又據被告於本院審理時所供，其於
    96年9 月17日為警查獲之施用毒品犯行，係以將海洛因及甲
    基安非他命混合後置入玻璃球吸食器內燒烤之方式施用該2
    種毒品（見本院卷第41頁背面），而公訴人亦未能舉證證明
    其所言非真，是被告以一行為同時施用第一級毒品與第二級
    毒品，成立二罪名，為想像競和犯，應依刑法第55條想像競
    合之例，從一重之施用第一級毒品罪處斷，公訴意旨認應予
    分論併罰，容有誤會；又此部分犯行與其所犯其餘2 罪，犯
    意各別，行為互殊，應予分論併罰。再查被告前有如事實欄
    所示之科刑及執行情形，有臺灣屏東地方法院檢察署刑案資
    料查註紀錄表、臺灣高等法院被告前案紀錄表各1 份附卷足
    憑，其於刑之執行完畢後5 年內，故意再犯本件有期徒刑之
    各罪，均為累犯，均應依刑法第47條第1 項加重其刑。爰審
    酌被告多次施用毒品，足以戕害其身心，滋生其他犯罪，且
    前已有多次施用毒品前科，素行不良，業如前述，仍再犯本
    案，顯見其自制力甚差且無悔悟之心，又其於96年9 月17日
    被查獲，於警詢及偵訊時仍矢口否認施用海洛因之犯行，態
    度不佳；惟念其於審理時尚能坦承犯行，且施用毒品行為於
    本質上係屬自我戕害行為，反社會性之程度尚屬較低等一切
    情狀，各量處如主文所示之刑，並定其應執行刑。
五、至扣案之海洛因6 包，係查獲之毒品，不問屬於犯人與否，
    均應依毒品危害防制條例第18條第1 項前段之規定宣告沒收
    銷燬之，至鑑驗耗損之毒品海洛因業已滅失，無庸為沒收銷
    燬之諭知；而包裝上開海洛因所用之包裝袋6 個，經送法務
    部調查局鑑驗之結果，雖經與毒品分開秤重為空包裝重公克
    ，但法務部調查局一般係以傾倒之方式，將包裝袋內之海洛
    因倒出與包裝袋分離而稱重，必要時亦會輔以刮杓刮取袋內
    粉末，然無論依何種方式分離，包裝袋內均有極微量之海洛
    因殘留，業經法務部調查局以93年3 月19日調科壹字第0930
    0113060 號函釋在案，此為本院依職權已知之事項，足認前
    揭空包裝袋內含極微量之第一級毒品海洛因殘留而無法析離
    ，亦整體視為第一級毒品，應併依毒品危害防制條例第18條
    第1 項前段之規定，宣告沒收銷燬之；扣案之玻璃吸食器1
    支，其上含有不可析離之甲基安非他命成分，而扣案之塑膠
    鏟管2 支，其上則有不可析離之海洛因成分，均應依毒品危
    害防制條例第18條第1 項規定，宣告沒收銷燬之；另扣案之
    小剪刀1 支及空夾鍊袋42個，分別係被告用以及預備用以施
    用海洛因之工具，而扣案之打火機1 個係其用以施用甲基安
    非他命之物，業據被告於偵訊時供述明確（見偵卷第10頁）
    ，均應依刑法第38條第1 項第2 款規定宣告沒收。
據上論斷，應依刑事訴訟法第273 條之1 第1 項、第299 條第1
項前段，毒品危害防制條例第10條第1 項、第2 項、第18條第1
項前段，刑法第11條、第55條、第47條第1 項、第38條第1 項第
2 、3 款、第51條第5 款，判決如主文。
本案經檢察官陳新君到庭執行職務。
中    華     民     國    97   年   1    月    16     日
                    刑事第五庭   法  官  陳秀慧
以上正本證明與原本無異。
如不服本判決應於收受本判決送達後10日內向本院提出上訴書狀
，其未敘述上訴理由者，並得於提起上訴後10日內向本院補提理
由書狀（均須按他造當事人之人數附繕本）「切勿逕送上級法院
」。
中    華    民    國    97    年    1     月    16    日
                                 書記官  溫訓暖
附錄本判決論罪科刑法條：
毒品危害防制條例第10條第1、2項：
施用第一級毒品者，處6月以上5年以下有期徒刑。
施用第二級毒品者，處 3 年以下有期徒刑。


司法院資訊處製作；財團法人民間司法改革基金會備份。
